【裁判字號】    89,上易,3884
【裁判日期】    891227
【裁判案由】    違反商標法
【裁判全文】
臺灣高等法院刑事判決                          八十九年度上易字第三八八四號
    上  訴  人
    即  被  告  甲○○
    選任辯護人  黃秀禎
右上訴人因違反商標法案件，不服臺灣臺北地方法院八十九年度易字第九九０號，中
華民國八十九年八月二十四日第一審判決（起訴案號：臺灣臺北地方法院檢察署八十
八年度偵字第一九三七二號）提起上訴，本院判決如左：
    主  文
原判決撤銷。
甲○○無罪。
    理  由
一、公訴意旨略以：被告甲○○係設臺北市○○街三百九十一號二樓「緻美國際有限
    公司」（以下簡稱緻美公司）之負責人，明知如附表所示之商標，係由日商．三
    麗鷗股份有限公司（以下簡稱三麗鷗公司）向經濟部中央標準局（嗣改制為經濟
    部智慧財產局）申請註冊，取得商標專用權，指定使用於如附表所示之商品，現
    仍在商標專用期間，竟基於意圖欺騙他人之概括犯意，自民國（下同）八十八年
    四月初起，在臺北後火車站向不詳商店買進後，明知如附表之仿冒商品係於同一
    商品使用三麗鷗公司如附表註冊商標相同之商品，將餐具十個以（新臺幣）一百
    七十元之價格陳列於其所經營之緻美公司內，販賣與不特定人牟利，嗣於八十八
    年四月二十六日及同年月二十八日，在上址為三麗鷗公司委任之代理人許淑珍購
    得仿冒前揭商標之餐具共十個，因而發覺上情。案經三麗鷗公司訴由臺灣臺北地
    方法院檢察署檢察官偵查起訴，因認被告涉有商標法第六十三條之罪嫌云云。
二、按犯罪事實應依證據認定之，無證據不得推定其犯罪事實，刑事訴訟法第一百五
    十四條定有明文。又犯罪事實之認定，應憑真實之證據，倘證據是否真實尚欠明
    顯，自難以擬制推測之方法，為其判斷之基礎；又犯罪事實既應依證據認定之，
    所謂證據，須適於為被告犯罪事實之證明者，始得採為斷罪之資料；再告訴人之
    告訴，係以使被告受刑事訴追為目的，是其陳述是否與事實相符，仍應調查其他
    證據以資審認（最高法院五十三年台上字第六五六號、五十三年台上字第二七五
    ０號、五十二年台上字一三００號判例要旨參照）。另按認定犯罪事實，所憑之
    證據，雖不以直接證據為限，間接證據亦包括在內，然無論直接或間接證據，其
    為訴訟上之證明，須於通常一般之人均不致於有所懷疑，而得確信其為真實之程
    度者，始得據之為有罪之認定，倘其證明尚未達到此一程度，而有合理性懷疑之
    存在時，即無從為有罪之認定（最高法院七十六年台上字第四九八六號判例參照
    ）。
三、訊據被告甲○○堅詞否認有違反商標法犯行，辯稱：我公司不是店面，沒有陳列
    商品，是告訴人委任的許淑珍來說安親班需要贈品，要訂大批的貨，我才去後火
    車站買給她當樣本，如果她確實要貨的話，我才跟三麗鷗公司進貨，我去後火車
    站買，是因為那邊貨較多，三麗鷗公司本身並不見得有貨給人看，我去買時根本
    不知道那是仿冒品，告訴人方面欺騙我，託我買，沒想到後來拿來當證據等語。
四、經查：
（一）本件告訴人指訴仿冒附表所示商標之餐具應係四組，此由告訴人代理人陳稱：
      原審卷第五十七頁照片凱地貓餐具是四組，比卡丘餐具一組，其他五個是小叮
      噹手提袋，凱地貓的商標是告訴人三麗鷗公司的，比卡丘、小叮噹的並不是三
      麗鷗公司，所以只針對凱地貓餐具提出告訴等語（見本院八十九年十二月四日
      訊問筆錄），且該四組凱地貓餐具並未扣案，目前仍在告訴人保管中（見本院
      八十九年十二月十三日審理筆錄）。是公訴人指仿冒附表所示商標之餐具共十
      組並非正確，應僅有四組，且未扣案，合先敘明。
（二）告訴人所委任之證人即徵信社人員許淑珍證稱：我到被告公司（即緻美公司）
      四、五次，八十八年三月三十日是第一次。我問被告要買送小朋友東西，被告
      說只有兔子玩偶，：：，四月時我又去，看到餐具、剪刀、梳子樣品，是
      HELLO KITTY的，餐具是另一種下面可以放飯的。我當天請被告報價，給我報
      價單，因她說貨還沒到，只有樣品，：：，她沒有說正品或仿品，：：四月二
      十五日或二十六日，我有去，是被告說貨來，叫我看樣品，說餐具現沒有下面
      放飯的，只有店內之餐具組，我當天買了餐具幾個，：：二十六日我去時，她
      說要給訂金，我給她三千多元訂金，到二十八日我去時，她說剪刀沒有貨、餐
      具組只有五個，我才只買這些，她退我一部分錢，二十六日時，我訂剪刀二十
      支，餐具五個，手提袋五個，：（妳到被告公司，公司有很多貨？）沒有等語
      （見原審卷第三十五頁反面至第三十七頁），可見係證人許淑珍以要作為樣品
      為由，要求被告提供餐具組貨品讓其挑選，且證人許淑珍看貨、訂貨及取貨時
      並未於被告之緻美公司內發現陳列仿冒品，而證人許淑珍於八十八年四月二十
      六日係先支付訂金三千零七十五元要求被告提供餐具五組及剪刀二十個、手提
      袋五個，此亦有收據在卷可憑（見偵查卷第九頁），事後於八十八年四月二十
      八日被告僅提供餐具五組（其中凱地貓餐具四組為本件仿冒品）、手提袋五個
      交付許淑珍，亦有收據在卷可按（見偵查卷第十頁），因此被告返還許淑珍所
      溢付之訂金。是被告係受告訴人委任之許淑珍委託、交付訂金始提供本件仿冒
      商標之餐具四組作為樣品甚明。
（三）告訴人於取得仿冒商標之餐具四組後，聲請臺灣臺北地方法院檢察署簽發搜索
      票，於八十八年十一月十六日下午二時四十五分許會同臺北市政府警察局松山
      分局前往臺北市○○街三百九十一號二樓緻美公司搜索，惟未發現不法證物，
      有臺北市政府警察局松山分局函附卷可稽（見偵查卷第一七七頁），倘被告有
      大量仿冒品存貨，何以一次僅販賣證人許淑珍仿冒之凱地貓餐具四組，連許淑
      珍預訂之五組亦無法達到要求，足見被告於緻美公司確無陳列仿冒之凱地貓餐
      具，亦無存貨準備販賣，被告所辯應許淑珍要求，始向他人購買給許淑珍當樣
      本等語，係屬實情，被告並非意圖販賣而販入該四組仿冒餐具。
（四）證人許淑珍尚證稱被告說貨是大陸或香港進來的，：：她說公司是聯絡處，倉
      庫裡才有貨，公司貨不多云云（見原審卷第三十六頁、第三十七頁），倘若被
      告有倉庫或自大陸進口仿冒品，則於告訴人聲請檢察官搜索時，應該會發現進
      口報單或帳冊等資料，而當時被告在無任何預警之情況下遭搜索，並未發現任
      何進口報單及帳冊等資料。抑且，告訴人指證稱係因臺中洪美珠（因違反商標
      法經臺灣臺中地方法院判決拘役三十日）說被告係其上游，才會針對被告進行
      調查，惟經原審傳訊洪美珠出庭作證，證人洪美珠當庭表示不認識被告，亦不
      曾向被告購買任何東西等語（見原審卷第六十四頁），亦不足以證明被告曾販
      賣仿冒品予洪美珠。再者，被告於八十七年九月至八十八年六月間經過法務部
      調查局臺中調查站長期監聽，並未發現被告有何具體涉嫌不法情事，此有法務
      部調查局臺中調查站（八八）豐法第０七八三號函影本一件附於本院卷可按，
      即亦乏證據證明被告確有販賣仿冒品情事。
（五）證人許淑珍為告訴人所委任之徵信社人員，業據告訴人、許淑珍陳明在卷。證
      人許淑珍受告訴人委託，為搜證而向被告表示要購買凱地貓餐具，而被告於公
      司內並無陳列仿冒商品，原本即無販賣仿冒商品之犯意，許淑珍與被告之間並
      無真正買賣仿冒凱地貓餐具之合意，被告因許淑珍之「陷害教唆」，而為前述
      行為，自不構成明知為仿冒商標之商品而販賣罪。
    綜上所述，被告甲○○所為，核與商標法第六十三條之構成要件，尚屬有間，自
    不能以上開罪名相繩。此外，本院復查無其他積極證據足認被告有何違反商標法
    犯行，揆諸前揭說明，既不能證明被告犯罪，自應為無罪之諭知。原審未予詳加
    推求，遽對被告論罪科刑，並誤仿冒商標餐具共十組已扣案（實際上僅四組，仍
    在告訴人保管中，未扣案）尚有未合，被告上訴意旨否認犯罪，指摘原判決不當
    ，為有理由，應由本院撤銷改判，另易為被告無罪之判決。
據上論結，應依刑事訴訟法第三百六十九條第一項前段、第三百六十四條、第三百零
一條第一項，判決如主文。
本案經檢察官沈明彥到庭執行職務。
中      華      民      國    八十九    年     十二     月    二十七    日
                              臺灣高等法院刑事第二十二庭
                                  審判長法  官  許 正 順
                     法  官  邱 同 印
                                        法  官  胡 方 新
右正本證明與原本無異。
不得上訴。
                                        書記官  秦 慧 榮
中      華      民      國    八十九    年     十二     月    二十八    日


司法院資訊處製作；財團法人民間司法改革基金會備份。
